【裁判字號】    99,訴,3094
【裁判日期】    991123
【裁判案由】    偽證
【裁判全文】
臺灣臺中地方法院刑事判決              99年度訴字第3094號
公  訴  人  臺灣臺中地方法院檢察署檢察官
被      告  游思賢
            蕭崑泰
上列被告等因偽證案件，經檢察官提起公訴（九十九年度偵字第
二０五三九號），本院合議庭裁定進行簡式審判程序，判決如下
：
    主    文
游思賢證人於檢察官偵查時，於案情有重要關係之事項，供前具
結，而為虛偽陳述，處有期徒刑拾月，減為有期徒刑伍月。
蕭崑泰證人於檢察官偵查時，於案情有重要關係之事項，供前具
結，而為虛偽陳述，累犯，處有期徒刑壹年，減為有期徒刑陸月
。
    犯罪事實
一、游思賢前因槍砲案件，經臺灣南投地方法院以八十九年度訴
    字第二八八號判決判處有期徒刑二年八月確定；又因竊盜案
    件，經臺灣南投地方法院以九十年度訴字第一二０號判決判
    處有期徒刑三月確定；再因恐嚇取財案件，經臺灣南投地方
    法院以九十年度易字第二五二號判決判處有期徒刑十一月確
    定；復因槍砲案件，經本院以九十年度訴字第一三一三號判
    決判處有期徒刑一年六月，由臺灣高等法院臺中分院以九十
    年度上訴字第一四六四號判決駁回上訴確定；另因施用第一
    、二級毒品案件，經臺灣彰化地方法院以九十一年度訴字第
    二八八號判決分別判處有期徒刑八月及四月確定；又因違反
    電信法案件，經臺灣南投地方法院以九十二年度訴字第二二
    九號判決判處有期徒刑八月確定。除首揭槍砲案件以外之六
    罪，嗣經法院裁定應執行有期徒刑三年十月確定，再與首揭
    槍砲案件所處有期徒刑二年八月之刑期接續執行，於民國九
    十五年一月二十三日假釋出監，本應至九十七年九月十九日
    假釋期間始行屆滿，於後述犯罪行為時尚在假釋期內（上開
    假釋嗣遭撤銷，起訴書誤論累犯）。蕭崑泰前因偽造文書案
    件，經臺灣南投地方法院以九十三年度埔刑簡字第一四六號
    判決判處有期徒刑六月確定，又因施用第二級毒品案件，經
    臺灣南投地方法院以九十三年度易字第一一八號判決判處有
    期徒刑五月確定，上開二罪嗣經法院裁定應執行有期徒刑十
    月確定，於九十五年四月十七日在監服刑期滿執行完畢。
二、詎游思賢、蕭崑泰均不知警惕，在臺灣臺中地方法院檢察署
    偵查閻美芝違反毒品危害防制條例案件（販賣第一、二級毒
    品罪）期間，明知閻美芝並未販賣第一、二級毒品海洛因及
    安非他命予渠等二人，竟因懷疑閻美芝向員警檢舉渠等二人
    施用毒品情節，遂心生不滿，蕭崑泰於九十六年三月九日上
    午十一時四十分許，在臺灣臺中地方法院檢察署第十六偵查
    庭接受檢察官偵訊時，基於虛偽證述之犯意，先以證人之身
    分供前具結，再就案情有重要關係事項之事項證稱：伊與閻
    美芝是透過朋友介紹，才知道閻美芝有在賣毒品，伊最後一
    次（向閻美芝購買安非他命毒品之時間）是九十五年十二月
    中旬，那次是伊和游思賢一起去閻美芝太平住處，（該處之
    ）地址伊忘記了，伊有帶（臺中市警察局）第四分局（員警
    ）去過，閻美芝家樓下一樓屋內，印象中那次是伊陪游思賢
    去，游思賢買了四分之一錢或半錢，重量伊不是很確定。是
    買海洛因毒品，游思賢以（新臺幣，下同）六、七千元向閻
    美芝購買，伊從九十五年十月份開始向閻美芝買安非他命，
    最後一次向閻美芝購買（時間）是（同年）十二月下旬，伊
    還有以五千元向閻美芝買過半錢安非他命，是在閻美芝之太
    平住處，前後約向閻美芝買五、六次安非他命，每次交易地
    點都一樣，其他各次向閻美芝買半錢或一錢，重量不等，一
    錢算伊一萬二千元，半錢算六千元，最後一次算伊五千元，
    每次都是伊打給閻美芝，都是為了買安非他命毒品才打給閻
    美芝，伊以門號0000000000號（行動）電話打給
    閻美芝，（閻美芝）行動電話門號為0000000000
    號，另外一支電話伊忘了，伊向閻美芝購買毒品，閻美芝不
    可能不賺伊錢，因閻美芝錢都算的很清楚，伊覺得有被閻美
    芝騙的感覺，因閻美芝（賣價）跟外面的市價不太一樣，但
    伊找不到人買，最後一次交易經過。伊已記不清楚，游思賢
    有可能比較清楚，伊都實話實說，閻美芝的綽號是韓莉云云
    。游思賢則於同日中午十二時零五分許，在同一偵訊處所接
    受檢察官偵訊時，基於虛偽證述之犯意，先以證人之身分供
    前具結，再就案情有重要關係事項之事項證稱：伊自九十五
    年十月至十二月中旬這段期間，跟閻美芝買海洛因毒品，前
    後約向閻美芝購買七、八次，每次至少買半錢以上，價格都
    在一萬元至一萬五千元之間，交易地點有時在霧峰丁台路五
    四五號工廠，有時去閻美芝住的臺中市○○路的黎閣賓館七
    樓，也有去過閻美芝（臺中縣）太平（市○○○路交易，最
    後一次在閻美芝之太平的住處（交易），時間在十二月中旬
    ，伊跟蕭崑泰一起去的，只有伊買海洛因，買了半錢海洛因
    ，價格一萬一千元或一萬二千元。伊以門號0000000
    000號或0000000000號或000000000
    0號（行動）電話打給閻美芝（洽購毒品），另閻美芝所使
    用之門號０九二六那支比較後面才有在使用，之前閻美芝係
    使用門號０九五五號那支行動電話，閻美芝賣毒品予伊，不
    可能不賺伊錢，閻美芝那麼愛錢，很會計較，款項一定要收
    足，伊與閻美芝沒什麼交情，有時交易也是臨時和閻美芝碰
    面當場向其購買，因為閻美芝是蕭崑泰的朋友，所以每次（
    購買毒品）不見得以電話聯絡，但伊每次若打（電話）給閻
    美芝，就一定是向閻美芝購買毒品，伊與閻美芝交易地點，
    有在黎閣（賓館）、有時在太平、有時在臺中云云。游思賢
    、蕭崑泰於而於檢察官偵查中，各就上開於案情有重要關係
    之事項虛偽陳述。該案經臺灣高等法院臺中分院審理後，認
    為渠等二人在偵查中所述均與事實不符，乃以該院九十七年
    度上訴字第七三三號判決閻美芝無罪，嗣經檢察官上訴後，
    由最高法院於九十九年五月十三日以九十九年度台上字第二
    九五五號判決駁回上訴確定。游思賢、蕭崑泰則於該案九十
    六年十二月三日本院審理時，及九十八年七月二十一日本院
    審理九十七年度訴字第二五八六號偽證案件時，均自承前揭
    偵查中結證內容確有不實，而於該案裁判確定前自白犯罪。
三、案經臺灣臺中地方法院檢察署檢察官自動檢舉偵查起訴。
    理    由
一、本件被告游思賢、蕭崑泰於準備程序中，先就上開犯罪事實
    為有罪之陳述，且所犯係死刑、無期徒刑、最輕本刑為三年
    以上有期徒刑以外之罪，經本院合議庭依刑事訴訟法第二百
    七十三條之一第一項之規定，裁定由法官一人獨任進行簡式
    審判程序，先此敘明。
二、上開犯罪事實，業據被告游思賢、蕭崑泰於偵查及本院審理
    時坦承不諱，並有被告二人於前揭違反毒品危害防制條例案
    件中之偵訊筆錄、證人結文附卷可稽。另被告二人在該案中
    所為前揭不實證述內容，經審理結果已為臺灣高等法院臺中
    分院及最高法院所不採，而為閻美芝無罪之判決確定，亦有
    臺灣高等法院臺中分院九十七年度上訴字第七三三號刑事判
    決、最高法院九十九年度台上字第二九五五號刑事判決各一
    份在卷為憑，足徵被告前揭自白應屬實情。而被告二人證述
    閻美芝是否有償提供海洛因及安非他命供渠等施用乙節，攸
    關閻美芝能否論以販賣第一、二級毒品罪名，乃該案之構成
    要件核心事實，自屬偽證罪所稱「於案情有重要關係之事項
    」，殆無疑義。本案事證已臻明確，被告犯行至堪認定。
三、核被告游思賢、蕭崑泰以證人身分到庭應訊，而於檢察官偵
    查時，於案情有重要關係之事項，供前具結，而為虛偽陳述
    ，所為均係犯刑法第一百六十八條之偽證罪。又按數證人分
    別所為具結之效力，僅個別及於具結之各該證人，而不及於
    他證人，故偽證罪僅得由一人實施，無法由數人共同實施之
    可能（詳參司法院八十年一月一日《八一》廳刑一字第一三
    五二九號函釋見解）。是以被告二人尚無從就上開偽證犯罪
    成立共同正犯，附此敘明。查被告蕭崑泰前因偽造文書案件
    ，經臺灣南投地方法院以九十三年度埔刑簡字第一四六號判
    決判處有期徒刑六月確定，又因施用第二級毒品案件，經臺
    灣南投地方法院以九十三年度易字第一一八號判決判處有期
    徒刑五月確定，上開二罪嗣經法院裁定應執行有期徒刑十月
    確定，於九十五年四月十七日在監服刑期滿執行完畢，有臺
    灣高等法院被告前案紀錄表及刑案資料查註紀錄表在卷可按
    。其受有期徒刑之執行完畢，五年內故意再犯本件法定本刑
    有期徒刑以上之罪，為累犯，應依法加重其刑。另被告二人
    於所虛偽陳述之案件裁判確定前自白，應依刑法第一百七十
    二條之規定，減輕其刑，被告蕭崑泰部分並先加後減之。爰
    審酌被告二人犯罪動機、目的、手段、其偽證行為嚴重妨礙
    司法機關事實認定及檢察官偵查犯罪職務之適正執行、被告
    二人於本案偵審時尚能坦承犯罪之犯後態度、犯罪所生危害
    、渠等二人所偽證者係情節非輕之販賣第一、二級毒品案件
    、被告游思賢於假釋中不思潔身自愛而再犯本罪、被告游思
    賢具有高中肄業學歷、被告蕭崑泰具有國中肄業學歷之智識
    程度等一切情狀，分別量處如主文所示之刑，以示懲儆。又
    被告二人上開犯罪時間在九十六年四月二十四日之前，且無
    中華民國九十六年罪犯減刑條例第三條第一項各款所列舉不
    予減刑之情形，已合於同條例所定之減刑要件，爰依同條例
    第二條第一項第三款之規定，減其刑期二分之一。
四、再按刑法及其特別法有關加重、減輕或免除其刑之規定，依
    其性質，可分為「總則」與「分則」二種。其屬「分則」性
    質者，係就其犯罪類型變更之個別犯罪行為予以加重或減免
    ，使成立另一獨立之罪，其法定刑亦因此發生變更之效果；
    其屬「總則」性質者，僅為處斷刑上之加重或減免，並未變
    更其犯罪類型，原有法定刑自不受影響。此關乎刑法第四十
    一條、刑事訴訟法第三百七十六條第一款等法律之適用，自
    應加以辨明。刑法第一百七十二條就犯偽證罪、誣告罪，於
    裁判或懲戒處分確定前自白者，應減輕或免除其刑之規定，
    雖列於刑法分則編，且係就個別之特定犯罪行為而設，然其
    立法目的與自首規定雷同，係在藉此優惠，鼓勵行為人及時
    悔悟，並早日發現真實，節省訴訟勞費，避免審判權遭受不
    當之侵害，此一規定，既未變更其犯罪類型，自屬相當於「
    總則」之減免其刑規定，其原有法定刑並不因此而受影響。
    則犯刑法第一百六十八條之偽證罪，其法定刑為七年以下有
    期徒刑，縱行為人於所偽證之案件裁判確定前自白，經依同
    法第一百七十二條規定減輕其刑，並宣告六個月以下有期徒
    刑者，仍無同法第四十一條諭知易科罰金標準之適用，最高
    法院九十五年度台上字第四九二七號刑事判決闡述至明。是
    以被告二人雖已符合刑法第一百七十二條減輕其刑之規定，
    然僅屬刑法總則之減輕，並不因而發生法定刑變動之效果，
    則該罪之最重本刑仍為有期徒刑七年，而與刑法第四十一條
    第一項限於最重本刑為五年以下有期徒刑之罪始得易科罰金
    之要件不符。被告二人經本院依法減刑後之刑期，雖均屬六
    個月以下有期徒刑，仍無併予諭知易科罰金折算標準之餘地
    ，附此敘明。
據上論斷，應依刑事訴訟法第二百七十三條之一第一項、第二百
九十九條第一項前段，刑法第一百六十八條、第四十七條第一項
、第一百七十二條，中華民國九十六年罪犯減刑條例第二條第一
項第三款、第七條，判決如主文。
本案經檢察官林于人到庭執行職務。
中    華    民    國    99    年    11    月    23    日
                  刑事第七庭    法  官  高文崇
上正本證明與原本無異。
如不服本判決，應於送達後十日內向本院提出上訴狀（須附繕
本），上訴於台灣高等法院台中分院。
                                書記官  林淑慧
中    華    民    國    99    年    11    月    23    日
附錄論罪科刑法條：
刑法第一百六十八條：
於執行審判職務之公署審判時或於檢察官偵查時，證人、鑑定人
、通譯於案情有重要關係之事項，供前或供後具結，而為虛偽陳
述者，處七年以下有期徒刑。

司法院資訊處製作；財團法人民間司法改革基金會備份。
